臺灣高等法院刑事判決
109年度原交上易字第18號
上  訴  人  
即  被  告  嚴成功


選任辯護人  黃暖琇律師
上列上訴人因公共危險案件，不服臺灣桃園地方法院109年度審
原交易字第52號，中華民國109年8月10日第一審判決（起訴案號
：臺灣桃園地方檢察署109年度偵字第13881號），提起上訴，本
院判決如下：
    主  文
上訴駁回。
    犯罪事實
一、乙○○前犯有5次不能安全駕駛公共危險案件，最近一次經臺
    灣桃園地方法院以105年度壢原交簡字第135號判決判處有期
    徒刑6月，併科罰金新臺幣（下同）1萬元確定，甫於民國10
    6年3月16日執行完畢。詎其仍不知悛悔惕勵，自109年4月18
    日晚間7時許起至同日晚間10時許止，在桃園市平鎮區龍南
    路430巷48弄某處之停車場飲用啤酒，明知飲酒後已達不得
    駕駛動力交通工具之程度，且其駕駛執照業經吊銷，仍基於
    酒後駕駛動力交通工具之犯意，於翌（19）日上午6時30分
    許，無照駕駛車牌號碼0000－00號自用小客貨車上路，嗣於
    翌（19）日上午6時46分許，行經桃園市平鎮區平東路與平
    等路口，因變換車道未顯示方向燈，為警上前攔停勸導，發
    現酒氣四溢，經乙○○同意後測得吐氣所含酒精濃度達每公升
    0.29毫克，始查知上情。
二、案經桃園市政府警察局平鎮分局報告臺灣士林地方檢察署檢
    察官偵查起訴。
    理  由
壹、程序方面
一、本案被告酒精測定紀錄表具有證據能力
　㈠按警察任務為依法維持公共秩序，保護社會安全，防止一切
    危害，促進人民福利（警察法第2條參照），但其在執行任
    務時，所行使者多屬干預性行為，會限制人民之身體、自由
    及財產。為使警察執行勤務有所依循，警察勤務條例第11條
    乃就警察勤務之內容為明文規定，其中第2、3款規定：「二
    、巡邏：劃分巡邏區（線），由服勤人員循指定區（線）巡
    視，以查察奸宄，防止危害為主；並執行檢查、取締、盤詰
    及其他一般警察勤務。三、臨檢：於公共場所或指定處所路
    段，由服勤人員擔任臨場檢查或路檢、執行取締、盤查及有
    關法令賦予之勤務。」巡邏、臨檢等勤務橫跨警察行政及刑
    事訴訟2領域，其一方面為事前危害預防之勤務，另一方面
    為事後之犯罪調查。例如於指定區巡邏或於公共場所臨場檢
    查，原係預防性工作，但可能因此發現酒後駕車之事證，因
    此轉為犯罪調查，此為警察任務之雙重功能。而警察職權行
    使法第6條規範查證身分之臨檢發動要件，其中第1項第1款
    規定：「合理懷疑其有犯罪之嫌疑或有犯罪之虞者。」目的
    在使警察能事先預防犯罪發生及防止危害產生，其依客觀情
    況或專業經驗，經合理判斷後認有犯罪之嫌疑或有犯罪之虞
    ，得查證身分，因此時犯罪已存在或瀕臨發生之邊緣，常會
    於查證身分後，刑事調查作為隨即發動；同法第7條規定查
    證身分之程序，為查證身分，警察得為攔停、詢問姓名及年
    籍資料、命出示身分證明文件、有明顯事實時得檢查身體及
    所攜帶物等措施。立法宗旨是在維持公共秩序、保護社會安
    全，與憲法保障隱私、行動自由、人性尊嚴之間取得衡平。
    經查:證人即查獲員警甲○○於本院審理中具結證稱:當日與同
    事高緯紘騎乘警用機車巡邏見上訴人即被告乙○○因開銀色廂
    型車欲進平鎮區平等路時未打方向燈，上前勸導，攔停過程
    同事聞到其散發酒味，請被告吹氣測試，其持酒測器上前亦
    聞出酒味，測試後被告超過酒測值等語(見本院卷第84至87
    頁)。可見員警係執行巡邏勤務，見被告駕駛自小客貨車變
    換車道未依規定使用燈號而上前攔停勸導，又聞及被告身上
    酒味散溢，經其同意後，對之進行吐氣酒精濃度測試，與上
    開規定相符，自無違法可言。
  ㈡又本案用以測試被告之呼氣酒精測試器，經財團法人台灣電
    子檢驗中心檢定合格，檢定合格有效期間110年01月31日或
    使用次數達1000次者一節，有該中心出具檢定合格證書附卷
    可稽(見本院卷57頁)，而使用次數為檢測單上記載之「案號
    」（見本院卷第65頁公務電話查詢紀錄表），詳觀本案被告
    酒精測定紀錄表上之案號為262(見偵卷第29頁)，是該測試
    器仍在檢定合格有效期間，測試功能正常無誤。從而本案被
    告因交通違規攔停勸導而為警聞悉酒氣，使用合格期內之測
    試器所為酒測結果，具有證據能力。
　㈢被告及其辯護人以上開酒測結果為違法取得且非合格儀器所
    為云云爭執證據能力，要屬無據而不足採。
二、本案其餘相關具有傳聞性質的證據資料，檢察官、被告及其
    辯護人均表示不爭執證據能力（見本院卷第88至89頁），且
    本案所引用的非供述證據，也是合法取得，依法均可作為認
    定犯罪事實的依據。
貳、實體方面
一、認定犯罪所憑證據及理由
    上揭犯罪事實，業據被告乙○○於警詢、偵查、原審及本院準
    備與審理時坦承不諱（見109偵13881卷第15-17頁、第49-50
    頁、原審卷第35-42頁；本院卷第45、90頁），復有酒精濃
    度測定紀錄表、桃園市○○○○○○○○○道路○○○○○○○○○○○路○○○○○○
    ○號查詢汽車駕駛人查詢結果、桃園市政府警察局109年12月
    7日平警分刑字第1090038029號函暨所附警員職務報告、呼
    氣酒精測試器檢定合格證書份在卷可稽（偵卷第29-31、33-
    35頁及本院卷第53-57頁）。是被告之任意性自白經前開證
    據補強，要與事實相符。本案事證明確，被告犯行已堪認定
    ，應依法論科。
二、論罪　　
  ㈠核被告乙○○所為，係犯刑法第185條之3第1項第1款之駕駛動
    力交通工具而吐氣所含酒精濃度達每公升零點二五毫克以上
    之罪。
  ㈡被告前已5次因不能安全駕駛而遭判刑確定，最近一次經原審
    法院以105年度壢原交簡字第135號判處有期徒刑6月、併科
    罰金1萬元確定，徒刑部分於106年3月16日易科罰金執行完
    畢，有本院被告前案紀錄表存卷可查，其受徒刑之執行完畢
    ，5年以內故意再犯本案為有期徒刑以上之罪，為累犯。則
    被告屢犯相同之不能安全駕駛罪，益見其不尊重其他用路人
    生命、生體及財產，惡性非輕，顯然對刑罰反應力薄弱而有
    加重刑度之必要，暨權衡各罪之法律目的、罪刑相當原則及
    相關刑事政策，並依司法院釋字第775號解釋意旨為整體評
    價裁量後，尚不生被告以累犯所處之刑罰超過其所應負擔罪
    責，人身自由因此遭受過苛侵害之情形，本件有依累犯規定
    加重其刑之適用，應依刑法第47條第1項規定加重其刑。
參、駁回上訴之理由
一、原審認被告犯有上揭不能安全駕駛之公共危險罪證明確，並
    審酌被告明知酒精成分對人之意識能力具有不良影響，酒後
    駕車對一般往來之公眾及駕駛人自身皆具有高度危險性，且
    酒後駕車肇事屢見於報章媒體，而政府更三令五申宣導酒後
    不得駕車，竟枉顧自身及公眾安全而酒後駕車，實應予嚴懲
    ；兼衡其吐氣所含酒精濃度為每公升0.29毫克，仍駕駛自用
    小客貨車行駛於市區道路所生之危險，及前因公共危險案件
    ，屢經法院判刑，復再犯本案之罪（見卷附本院被告前案紀
    錄表），顯見其未因前案之判刑獲取教訓；併兼衡本案行為
    所生危害、智識程度、生活狀況、素行及犯後態度等一切情
    狀，量處有期徒刑8月。經核認事用法均無不合，量刑亦稱
    妥適。
二、被告上訴另以本案被告施測之酒精濃度為0.29毫克/公升，
    僅略微超過法定標準，且其係前一晚飲酒，經整晚休息，而
    駕車上工，至多為未必故意程度，有情輕法重之情事，應依
    刑法第59條規定，酌減其刑云云。然按刑法第59條之酌量減
    輕其刑，必須犯罪另有特殊之原因與環境等等，在客觀上足
    以引起一般同情，認為即予宣告法定低度刑期尤嫌過重者，
    始有其適用（最高法院45年台上字第1165號判決意旨參照）
    。查被告前已犯有5次不能安全駕駛公共危險，且早已吊銷
    駕照，根本不能駕車，本案竟仍飲酒後駕車，其視法律規範
    於無物，更罔顧其他路人安全，犯罪情狀在客觀上並無足以
    引起一般同情之特別情形，難認有何情堪憫恕之情事，況本
    案對被告所論處之罪，經累犯加重後，亦無宣告法定低度刑
    期尤嫌過重之情事，是被告尚自無刑法酌減其刑之可能。其
    上訴經核非有理由，應予駁回。
據上論斷，應依刑事訴訟法第368條，判決如主文。
本案經檢察官王以文提起公訴，檢察官越方如到庭執行職務。
中　　華　　民　　國　 110　　年　　3 　　月　　16  　日
                  刑事第二十三庭審判長法　官  許永煌
                                      法　官  雷淑雯
                                      法　官  吳定亞
以上正本證明與原本無異。
不得上訴。
                                      書記官  郭侑靜
中　　華　　民　　國　　110 　年　　3 　　月　　17　　日
附錄：本案論罪科刑法條全文
中華民國刑法第185條之3第1項
駕駛動力交通工具而有下列情形之一者，處2年以下有期徒刑，
得併科20萬元以下罰金：
一、吐氣所含酒精濃度達每公升0.25毫克或血液中酒精濃度達百
    分之0.05以上。
二、有前款以外之其他情事足認服用酒類或其他相類之物，致不
    能安全駕駛。
三、服用毒品、麻醉藥品或其他相類之物，致不能安全駕駛。